臺灣高雄地方法院刑事判決　　　　　　　　　　　　九十三年度簡上字第八一四號
　　上　訴　人　乙○○　男　二.
　　即　被　告
右列上訴人因違反替代役實施條例案件，不服本院鳳山簡易庭中華民國九十三年十月
廿五日九十三年度簡字第五一四三號第一審簡易判決（聲請簡易判決處刑案號：臺灣
高雄地方法院檢察署九十三年度核退偵字第五六二號），提起上訴，本院管轄之第二
審合議庭判決如左：
    主  文
原判決撤銷。
乙○○替代役役男無故擅離職役累計逾七日，累犯，處有期徒刑月，如易科罰金，
以佰元折算壹日。
    事  實
一、乙○○曾於民國九十一年間，因過失致死、竊盜案件，經本院以九十一年度易字
    第一三二二號案件，分別判處有期徒刑六月、八月，定應執行刑一年，而於九十
    二年十二月七日縮短刑期執行完畢。詎仍不知悔改，自九十三年二月五日起，在
    高雄縣仁武鄉○○路四五一號內政部警政署保安警察第五總隊第一大隊第三中隊
    服第廿三梯次替代役，而為替代役役男。惟其竟未依任職單位之勤務分配表按時
    到勤值班，而分別自（一）九十三年二月廿二日廿時起，迄翌日六時止、（二）
    同年五月卅一日八時起，迄同年六月二日十七時止、（三）同年六月廿七日八時
    起，迄同年七月一日十三時止，無故擅離職役，累計達一百六十八小時。嗣其小
    隊長毛鵬翔於九十三年八月廿二日通知其到案說明止，仍未返隊，而無故擅離職
    役累計已逾七日。
二、案經內政部警政署保安警察第五總隊函請臺灣高雄地方法院檢察署檢察官偵查後
    聲請簡易判決處刑。
    理  由
一、右揭犯罪事實，已據上訴人即被告乙○○於本院審理時坦承不諱，且被告係替代
    役役男，亦有被告之替代役徵集令、役藉表各一紙附卷可稽，另被告任職服役於
    內政部警政署保安警察第五總隊第一大隊第三中隊時，確有前開無故擅離職役之
    情，亦有該中隊之警察役勤務分配表、替代役役男擅離職役時間累計紀錄表、及
    毛鵬翔之職務報告（此被告以外之人於審判外之陳述，被告及檢察官均不爭執其
    證據能力，且同意作為本案證據，併此敘明）在卷足憑，足認被告自白確與事實
    相符，從而，本件事證應屬明確，被告犯行已堪認定。
二、核上訴人即被告乙○○所為，係犯替代役實施條例第五十二條替代役役男無故擅
    離職役逾七日罪。另被告於九十一年間，因過失致死、竊盜案件，經本院以九十
    一年度易字第一三二二號案件，分別判處有期徒刑六月、八月，定應執行刑一年
    ，而於九十二年十二月七日縮短刑期執行完畢，此有臺灣高等法院被告全國前案
    紀錄表附卷足參，其受有期徒刑執行完畢，五年內再犯本件有期徒刑以上之罪，
    為累犯，應依刑法第四十七條規定，加重其刑。
三、原審論處被告罪刑，固非無見；惟查，被告係單親家庭，與母親邱淑子二人相依
    為命，其母有慢性頭痛、心律不整而需長期就醫治療，此有被告所提出之診斷證
    明書一紙附卷可稽，亦即被告需協助分擔家中經濟負擔，及照顧其母親之身體健
    康，原審量刑未審酌此部分被告之生活狀況，而量處被告有期徒刑四月，本院斟
    酌上開情形，認原審量刑尚嫌過重，被告上訴意旨指摘原判決量刑過重，尚非無
    理由，應由本院撤銷改判。爰審酌被告為替代役役男，服役內容為保安警察一職
    ，工作性質及內容應為其所能勝任，竟不知盡忠職守，無故擅離職役時間甚長，
    有違職役所付予之社會責任，本不宜輕判，惟其犯罪動機係因與女友吵架情緒失
    控，又怕女友有輕生念頭，而因年紀尚輕及學歷不高（國中畢業）致一時失慮而
    犯本罪，之犯罪動機目的、智識程度，且犯後坦承犯行，態度良好，顯有悔意等
    ，及其他一切情狀，爰量處如主文所示之刑，並諭知易科罰金之折算標準，以資
    懲儆。（蒞庭執行職務之檢察官亦認原審量刑過重，而求處有期徒刑三月，有本
    院審判筆錄在卷可稽，併此敘明。）
四、據上論斷，應依刑事訴訟法第四百五十五條之一第一項、第三項、第三百六十九
    條第一項前段、第三百六十四條、第二百九十九條第一項前段，替代役實施條例
    第五十二條，刑法第十一條前段、第四十七條、第四十一條第一項前段，罰金罰
    鍰提高標準條例第二條，判決如主文。
本案經檢察官甲○○到庭執行職務。
中　　　華　　　民　　　國　　九十四　　年　　　一　　　月　　三十一　　日
                              臺灣高雄地方法院刑事鳳山二庭
                                  審判長法官  邱明弘
                                        法官  胡宜如
                                        法官  廖建瑜
右正本證明與原本無異。
如不服本判決，應於判決送達後十日內，向本院提出上訴狀。
                                      書記官  陳掌珠
中　　　華　　　民　　　國　　九十四　　年　　　一　　　月　　三十一　　日
附錄法條：
替代役實施條例第五十二條：
替代役役男無故不就指定之替代役職役、擅離職役累計
逾七日者，處二年以下有期徒刑、拘役或科或併科新臺幣二十萬元以下罰金。
